臺灣高等法院高雄分院刑事判決　　　　　　　　　九十一年度上訴字第一三三九號
　　上　訴　人
　　即　被　告　甲○○
　　選任辯護人　黃振銘
右上訴人因違反槍砲彈藥刀械管制條例案件，不服台灣屏東地方法院九十一年度訴字
第二一號中華民國九十一年七月九日第一審判決（起訴案號：台灣屏東地方法院檢
察署九十一年度偵字第七四九號），提起上訴，本院判決如左：
    主  文
原判決撤銷。
甲○○未經許可，製造其他可發射金屬或子彈具有殺傷力之槍枝，處有期徒刑伍年，
併科罰金新臺幣萬元，罰金如易服勞役，以佰元即新臺幣玖佰元折算壹日。扣案
之仿BERETTA廠口徑９mm自動手槍改造之金屬玩具手槍 (槍枝管制編號000000
0000號)壹枝沒收。
    事  實
一、甲○○於民國九十年十月間，在高雄市六合夜市以新台幣六千元之價格，購買仿
    BERETTA廠口徑９mm半自動手槍之金屬玩具手槍一枝，竟未經許可，隨即於其住
    處，無故將原槍管換裝已車通之土造金屬槍管，而改造成具殺傷力之可發射金屬
   或子彈之槍枝。嗣於九十一年一月二十七日上午三時五十分許，甲○○因不滿其
    女友遭郭柏昇欺負，乃攜帶上開改造之槍枝，至屏東市○○路好樂迪卡拉ＯＫ店
    前，以該槍枝之槍托及鐵棍毆打郭柏昇，致郭柏昇受有頭部撕裂傷之傷害（傷害
    部分未具告訴）。經郭柏昇之友人報案後，始於同日上午五時四十分許，為警在
    屏東市○○路與福建路口查獲，並扣得上開改造槍枝。
二、案經屏東縣警察局屏東分局報告臺灣屏東地方法院檢察署檢察官偵查起訴。
    理  由
一、訊據上訴人即被告甲○○固坦承將該槍枝改造等情，惟辯稱：我購買那把槍枝時
    ，老闆跟我說可以打ＢＢ彈，但我買回家之後，發現槍管堵住，不能玩，我本來
    要拿回去找老闆更換，因為找不到老闆，所以只好回家自己想辦法用電鑽將槍管
    車通，我不知道這樣會有殺傷力，另外刑事警察局鑑定那把槍枝時，既未進行實
    際試射，如何認定有殺傷力云云。
二、經查：
  (一)扣案之槍枝經送內政部刑事警察局鑑定結果，送鑑驗之槍枝（槍枝管制編號
    0000000000），係以仿BERETTA廠口徑９mm半自動手槍製造之金屬玩具手槍，換
    裝已車通土造金屬槍管改造而成之手槍，槍身、滑套、彈匣及撞針，均為銀色金
    屬材質，槍身護木為黑色塑膠材質，槍管為銀色金屬材質，內已貫通，長約一二
    ○‧四二㎜，槍口處內徑約為九‧○四mm，外徑約為一四‧九六mm 。槍枝滑套
    二側分別刻有「FS-9911 MADE BY Y.T.CORP」及「U.S. 9mm M-9-ARMED
    FORCES-65490 PP」等字樣。槍枝各部性能良好，認具殺傷力。有該局九十一年
    二月二十五日刑鑑字第○九一○○二二四七三號函附卷可稽（見偵查卷第十一頁
    ）。且經原審法院會同屏東縣警察局刑警隊肅槍組人員胡大宇、黃見成二人，當
    庭勘驗槍枝，由鑑定人胡大宇、黃見成當庭拆解手槍並解說：「這把槍買來的時
    候，槍管沒有車通，不可以打ＢＢ彈，現在槍管車通之後可打ＢＢ彈。另外這把
    槍，不只可以打ＢＢ彈，還可以打土製子彈，如果承受力夠的話，還可以打制式
    子彈。這把槍的槍管有換過，換成鋼製的，且威力僅次於制式槍枝，只是少了膛
    線而已，制式手槍就會有膛線」、「這把槍一定有殺傷力，因為這把槍改造的很
    精緻，而且槍管是鋼製的。如果是玩具槍的話，槍身是塑膠製的」等語，益證扣
    案之槍枝，經被告改造後已具殺傷力甚明。至被告雖以前詞置辯，惟按槍砲彈藥
    刀械管制條例第十條所稱可發射金屬或子彈之槍砲，祇須其槍砲有此性能為已足
    ，不以實際發射為必要。最高法院七十六年度台上字第二○九一號判決可資參照
    。另經原審法院向刑事警察局函詢，前揭判斷該槍枝具殺傷力之標準為何，經函
    覆以：有關本局九十一年二月二十五日刑鑑字第○九一○○二二四七三函內載，
    係採「性能檢驗法」加以檢測鑑定，並未採取「動能測試法」進行實際試射。所
    謂「性能檢驗法」，係指檢測證物之機械結構（槍身、滑套、槍管、撞針、擊錘
    、扳機等主要零件結構），及機械性能（進彈、上膛、閉鎖、擊發、退殼拋殼等
    運作性能）是否完整、良好之方法，其原理係以實際操作之方式進行槍枝檢測，
    鑑定槍枝結構及性能是否完整良好，倘其結構完整，能發揮擊發適用子彈之功能
    ，則認該槍枝具殺傷力，另有關「動能測試法」之鑑測方式，僅係槍枝殺傷力存
    否之多種科學鑑定方法之一，非為槍枝殺傷力鑑定之絕對必要方式。有該局九十
    一年四月十八日刑鑑字第○九一○○八一二八九號函，在卷為憑（見原審卷第九
    頁）。上揭鑑定誠屬信而有徵。
  (二)本院再將前開槍枝送聯勤第二０五廠鑑定，亦認定：「1.送鑑之槍枝具備制式手
    槍之相關機械零件及功能，檢送之彈殼亦可置於土製槍管內，並可完成全槍閉鎖
    且以手動操作可完成拉殼、退殼、拋殼之動作。2.槍管與滑蓋擊發機構均自製更
    換，改造手槍企圖明顯。3.：：：4.該槍枝若配合完整功能之彈藥將具有殺傷力
    。」，有該廠九十一年十月四日（九一）跳苗字第三七０七號函附槍枝殺傷力鑑
    定報告可按。聯勤第二０五廠為專門製造兵器之工廠，亦為國內最權威之機關，
    其鑑定自無可置疑。
  (三)被告既用電鑽將槍管車通，製造成具有殺傷力之槍枝，則其前開所辯，不足採信
    ，至被告於辯論期日另提出其再購買之玩具手槍一枝，供本院比對，該再購買者
    並未鑽通槍管，自不能藉以免除本件改造槍管以製造槍枝之責任。本件事證已臻
    明確，被告犯行洵堪認定。
三、核被告所為，係違反槍砲彈藥刀械管制條例第十一條第一項之罪。被告製造槍枝
    後持有之低度行為，已為製造之高度行為所吸收，不另論罪。被告行為後，槍砲
    彈藥刀械管制條例於九十年十一月十四日經總統公布廢止第十九條強制工作之規
    定，經比較新舊法律，依從新從輕之原則，應適用有利於被告之修正後之槍砲彈
    藥刀械管制條例。
四、原審為科判刑之判決，固非無見，惟原判決疏未比較新舊法律，而適用修正前之
    槍砲彈藥刀械管制條例，自有未合。被告上訴意旨並不否認犯罪，空言指摘原判
    決不當，並無可取，惟原判決既有如上所述可議之處，即屬無可維持，應由本院
    撤銷改判，審酌被告改造槍枝，使之具有殺傷力之行為，對社會治安造成相當大
    之危害，念被告尚無前科，素行良善，且犯後又能坦認犯行，態度良好等情狀，
    量處法定最低度之刑有期徒刑五年，併科罰金新臺幣三萬元，罰金如易服勞役，
    以銀元三百元即新臺幣九百元折算壹日之折算標準。扣案之仿BERETTA廠口徑９
    mm 半自動手槍改造之金屬玩具手槍（槍枝管制編號0000000000）一枝，係違禁
    物，依刑法第三十八條第一項第一款規定併宣告沒收。
據上論斷，應依刑事訴訟法第三百六十九條第一項前段、第三百六十四條、第二百九
十九條第一項前段、槍砲彈藥刀械管制條例第十一條第一項、刑法第二條第一項前段
、第十一條、第三十八條第一項第一款、現行法規所定貨幣單位折算標準條例第二條
規定，判決如主文。
本案經檢察官陳新慶到庭執行職務。
中        華        民        國  九十一    年    十      月    三十    日
                              臺灣高等法院高雄分院刑事第四庭
                                  審判長法官  蕭權閔
                                        法官  陳吉雄
                                        法官  陳啟造
右正本證明與原本無異。
如不服本判決應於收受本判決後十日內向本院提出上訴書狀，其未述上訴理由者，
並得於提起上訴後十日內向本院補提理由書狀（均須按他造當事人之人數附繕本)「
切勿逕送上級法院」。
                                      書記官  白蘭
中    華    民    國     九十一     年      十一      月       一       日
附錄本判決論罪之法條：
槍砲彈藥刀械管制條例第十一條第一項：
未經許可，製造、販賣或運輸第四條第一項第一款所稱其他可發射金屬或
子彈具有殺傷力之各式槍砲者，處五年以上有期徒刑，併科新臺幣一千萬
元以下罰金。
                                                                        Ｆ
